最高法院民事裁定　　　　　　　　　　111年度台抗字第698號
再 抗告 人　A○1（原名○○○）

訴訟代理人　林柏男律師
複 代理 人　簡辰曄律師
上列再抗告人因與相對人A○2間請求確認遺囑無效等聲請定暫時
狀態處分事件，對於中華民國111年5月31日臺灣高等法院裁定（
111 年度家聲抗字第27號），關於命供擔保金額部分，提起再抗
告，本院裁定如下：
    主  文
再抗告駁回。
再抗告訴訟費用由再抗告人負擔。
    理  由
本件臺灣新北地方法院以111年度家全字第2號裁定（下稱第一
  審裁定）駁回再抗告人對相對人為定暫時狀態處分之聲請，再
  抗告人不服，提起抗告。原法院以：㈠按當事人於爭執之法律
  關係聲請為定暫時狀態之處分，依家事事件法第51條準用民事
  訴訟法第538條第1項規定，須為防止發生重大之損害或避免急
  迫之危險或有其他相類之情形而有必要時，始得為之。該必要
  之情事，乃定暫時狀態處分之原因。所謂定暫時狀態之必要，
  即保全必要性，係指為防止發生重大損害，或為避免急迫之危
  險，或有其他相類似之情形發生必須加以制止而言。聲請人就
  此必要性情事應釋明至何種程度，始得以擔保金補足其釋明，
  應就具體個案，透過權衡理論及比例原則確認之。復按法院定
  擔保金額而為准許定暫時狀態處分之裁定，其擔保係供債務人
  因該處分所受損害之賠償，其金額應以債務人因定暫時狀態處
  分可能受到之損害，或因供擔保所受損害額為衡量標準。㈡查
  再抗告人主張兩造及訴外人甲○○、乙○○之被繼承人丙○○
  ○於民國000 年00月00日死亡，生前立有公證遺囑（下稱系爭
  遺囑）並指定相對人為遺囑執行人，其已於000年00月0日寄發
  存證信函行使扣減權，並以相對人為被告提起確認遺囑無效暨
  侵害特留分等訴訟（下稱系爭訴訟），已釋明其與相對人間爭
  執之法律關係；且在該爭執法律關係未釐清前，若未禁止相對
  人以遺囑執行人身分繼續執行職務，使其隨時得以系爭遺囑執
  行人身分將丙○○○之遺產移轉予己，再抗告人日後恐將受有
  無法依應繼分比例繼承或按特留分取得遺產之難以回復之損害
  ，而該損害顯然大於如許定暫時狀態之處分，相對人可能因無
  法即時依系爭遺囑繼承人身分取得遺產及以遺囑執行人地位執
  行職務，所受遲延取得遺產及遺囑執行人報酬之損害，再抗告
  人亦就本件為防止發生重大損害而有定暫時狀態處分之原因為
  釋明，並願供擔保以補釋明之不足，因准再抗告人禁止相對人
  以系爭遺囑執行人身分繼續執行職務之定暫時狀態處分之聲請
  。㈢又本件准定暫時狀態之處分，相對人所受損害，為禁止其
  繼續行使遺囑執行人職權，使其於系爭訴訟確定前，無法以遺
  囑繼承人身分利用或處分依系爭遺囑所得繼承遺產之換價利益
  ，及以遺囑執行人身分取得報酬之利息損失。依財政部○區國
  稅局遺產稅繳清證明書記載，丙○○○所遺遺產總值為新臺幣
  （下同）2144萬7884元，相對人以遺囑執行人身分可請求之報
  酬，依財政部國有財產署代管無人承認繼承遺產作業要點第13
  點第4項規定按遺產現值1.5% 計算，約為32萬1718元；又相對
  人已將丙○○○遺產其中如原裁定附表（下稱附表）所示部分
  （按該部分業經原裁定扣除，詳後述）移轉至自己名下，扣除
  相對人自陳取得丙○○○與他人公同共有尚不得自由處分之部
  分後，相對人因定暫時狀態處分而無法及時取得之遺產總價值
  為1808萬3635元。系爭訴訟屬得上訴第三審之事件，參考各級
  法院辦案期限實施要點規定，以審理期限約需5 年，合併二者
  計算相對人可能受有之法定遲延利息損害為460 萬1338元，因
  以裁定廢棄第一審裁定，准再抗告人以460 萬1338元為相對人
  供擔保後，於系爭訴訟判決確定前，相對人不得以丙○○○之
  遺囑執行人身分繼續執行職務，經核並無適用法規顯有錯誤之
  情事。再抗告意旨認相對人因定暫時狀態處分所受損害僅為其
  無法取得之遺囑執行人報酬云云，委無足取。又法院就債務人
  因定暫時狀態處分所受損害，命債權人預供擔保者，其金額之
  多寡應如何認為相當，原屬法院職權裁量之範圍，非當事人可
  任意指摘；且原法院於核定相對人無法依系爭遺囑取得繼承丙
  ○○○遺產之換價利益時，已將再抗告人另案（案號：原法院
  111 年度家聲抗字第26號）聲請假處分獲准（本院卷31頁、34
  頁4 至18行）即如附表所示部分扣除（本院卷12頁15至18行）
  ，並無重複命供擔保情事，更與適用法規是否顯有錯誤無涉。
  再抗告意旨，指摘原裁定不當，聲明廢棄，難認為有理由。
據上論結，本件再抗告為無理由。依家事事件法第51條，民事
  訴訟法第495條之1第2項、第481條、第449條第1項、第95條、
  第78條，裁定如主文。
中    華    民    國   111    年    8     月    24    日
                      最高法院民事第六庭
                          審判長法官  魏  大  喨  
                                法官  李  寶  堂  
                                法官  吳  美  蒼  
                                法官  黃  麟  倫  
                                法官  林  玉  珮  
本件正本證明與原本無異
                                      書  記  官
中    華    民    國   111    年    8     月    29    日